臺灣臺南地方法院民事裁定
110年度小上字第16號
上  訴  人  王睿謙  
兼送達代收人王崇政  
被上訴人    王柳鶯  
            陳伊寬  
            陳羿如  
上列當事人間請求返還不當得利事件，上訴人對於民國109年12
月28日本院臺南簡易庭109年度南小字第1684號第一審小額判決
不服提起上訴，本院裁定如下：
    主  文
上訴駁回。
第二審訴訟費用新臺幣壹仟伍佰元由上訴人負擔。
    理  由
一、上訴意旨略以：原審裁判以無鑑定難以證明增益之價值為由
    ，駁回上訴人之訴，尚難甘服。又於民國109年12月14日，
    未收受對造答辯狀，遲至109年12月15日始收受，惟原審竟
    要求原告當庭回應答辯，上訴人難以準備。又於109年11月1
    6日言詞辯論期日，對造訴訟代理人未到庭，原審法官卻請
    書記官撥打電話，通知對造訴訟代理人到庭，如上訴人未出
    席，並無同受此等處遇。原審法官不得使未委任律師之當事
    人受有訴訟上不平等，且亦未說明鑑定費用之負擔及對於訴
    訟勝敗之影響。故認依民事訴訟法第469條第6款之規定，原
    判決理由實有矛盾。再門牌號碼臺南市○○區○○○00○0號房屋(
    下稱系爭建物)，於107年6月間門窗破裂、窗戶無法開啟，
    又於108年4月間嚴重漏水，經上訴人多次通知，被上訴人均
    不聞不問，為避免系爭建物損壞加劇，上訴人依民法第820
    條第5項先行代墊修繕費用新臺幣(下同)128,500元為整修。
    並聲明：原判決廢棄；被上訴人在第一審之聲請駁回。
二、按對於小額程序第一審裁判之上訴或抗告，非以其違背法令
    為理由，不得為之；上訴狀內並應記載上訴理由，表明原判
    決所違背之法令及其具體內容，暨依訴訟資料可認為原判決
    有違背法令之具體事實，民事訴訟法第436條之24第2項、第
    436條之25分別定有明文。又所謂違背法令，係指依同法第4
    36條之32第2項準用第468條所定判決不適用法規或法規適用
    不當、第469條第1至5款所列判決當然違背法令之情形。次
    按取捨證據認定事實屬於事實審法院之職權，若其認定並不
    違背法令，即不許任意指摘其認定不當，以為上訴理由（最
    高法院28年渝上字第1515號判例意旨參照）。是當事人對於
    小額程序第一審判決提起上訴時，如以原判決有民事訴訟法
    第468條所定不適用法規或法規適用不當為理由，其上訴狀
    或理由書應具體指摘該判決所違背之法令條項，或有關判例
    、解釋字號，或成文法以外之習慣或法理等及其內容，暨係
    依何訴訟資料可認為有違背法令之事實；如以原判決有同法
    第469條第1至5款所列判決當然違背法令之情形為理由，其
    上訴狀或理由書應具體揭示該判決有合於各該條款所列情形
    之內容，及係依何訴訟資料可認為有當然違背法令之事實。
    倘當事人未依上述方法表明，或僅係就原審取捨證據、認定
    事實之職權行使，指摘其為不當，而顯與前揭法條規定不相
    合，即難認上訴為合法，依同法第436條之32第2項準用第47
    1條第1項、第444條第1項規定，法院毋庸命其補正，應逕以
    裁定駁回之（最高法院71年台上字第314號判例要旨參照）
    。
三、經查，本件訴訟標的金額10萬元以下，依民事訴訟法第436
    條之8第1項規定，應適用小額訴訟程序，揆諸首揭說明，上
    訴人非以原判決違背法令為由不得提起上訴，且上訴理由依
    法須表明原判決所違背之法令及其具體內容，暨依訴訟資料
    可認為原判決有違背法令之具體事實，始符合上訴程式。本
    件上訴意旨僅泛稱原審未敘明未鑑定無法證明增益價額等情
    云云，詳如上述，並未指出原判決就事實認定或法律適用究
    有違背何種法令之具體情事，是難認上訴人已就原判決有無
    違背法令之情形為合於小額訴訟程序上訴程式之表明。又上
    訴人以前詞主張原判決有判決理由矛盾之違誤等語。然依首
    揭說明，小額事件之上訴程序亦不得以判決不備理由或理由
    矛盾為由，指摘原判決為違背法令。基上，綜觀上訴人之上
    訴理由，均未具體指明原判決所違背法規或法則之旨趣或內
    容，或有民事訴訟法第469條第1款至第5款所稱何等當然違
    背法令之情事，實難認上訴人已合法表明上訴理由，依首揭
    說明，本件上訴為不合法，並毋庸命其補正，應予駁回。並
    依民事訴訟法第436條之19第1項規定，確定上訴人應負擔之
    第二審訴訟費用額如主文第2項所示。
四、據上論結，本件上訴為不合法，裁定如主文。
中　　華　　民　　國　　110 　年　　3 　　月　　8 　　日
                民事第四庭    審判長法　官　施介元

                                    法　官　蔡雅惠

                                    法　官　田玉芬

以上正本係照原本作成。
本裁定不得抗告。
中　　華　　民　　國　　110 　年　　3 　　月　　9 　　日
                                    書記官　林彥汝